臺灣高等法院臺南分院民事裁定
110年度重抗字第36號
抗  告  人  陳建志
相  對  人  楊東漢
上列抗告人因與相對人間請求清償借款事件聲請訴訟救助，對於
中華民國(下同)110年4月13日臺灣嘉義地方法院(下稱嘉義地院)
110年度救字第10號裁定(下稱原裁定），提起抗告，本院裁定如
下：
    主  文
抗告駁回。
抗告訴訟費用由抗告人負擔。 
    理  由
一、本件聲請及抗告意旨略以：其與相對人間請求清償借款事件
    ，經嘉義地院110年度重訴字第28號事件受理(下稱系爭清償
    借款事件)，因一審訴訟費用達新臺幣(下同)628,000元，雖
    抗告人名下有不動產，然遭臺灣橋頭地方法院(下稱橋頭地
    院)109年度司執字第45476號強制執行事件(下稱系爭強制執
    行事件)查封拍賣中，經二次減價拍賣而未拍定，並經橋頭
    地院民事執行處公告3個月，雖無人應買，但未塗銷查封；
    又抗告人向橋頭地院聲請更生調解不成立，聲請更生債權額
    達58,025,004元，108年度綜合所得稅各類所得資料清單載
    明所得110,006元，以抗告人月入僅約2萬元，須支應抗告人
    、家屬及母親生活所需，已顯窘迫；抗告人所負債務係相對
    人詐術充作公司人頭負責人，對外盜開公司支票，並以四季
    城公司與抗告人互易，造成抗告人背負鉅額債務，抗告人為
    此提起訴訟，系爭清償借款事件非顯無理由，亦符合訴訟救
    助之要件，原裁定認抗告人無法提出能即時調查之證據以釋
    明已陷於生活窘困或缺乏經濟信用之狀況，駁回訴訟救助之
    聲請，顯有違誤，爰提起抗告等語。並聲明：㈠原裁定廢棄
    ；㈡本件請裁定准予訴訟救助。
二、按當事人無資力支出訴訟費用者，法院應依聲請，以裁定准
    予訴訟救助。但顯無勝訴之望者，不在此限。民事訴訟法第
    107條第1項定有明文。又按當事人因無資力支出訴訟費用而
    聲請訴訟救助者，關於無資力支出訴訟費用之事由，應提出
    可使法院信其主張為真實並能即時調查之證據，以釋明之，
    此觀民事訴訟法第109條第2項、第284條之規定自明。所謂
    無資力支出訴訟費用，係指窘於生活，且缺乏經濟信用，並
    無籌措款項以支出訴訟費用之信用技能者而言(最高法院109
    年度台抗字第769號、110年度台抗字第319號裁定意旨參照)
    。
三、經查：
　㈠本件抗告人與相對人間請求清償借款事件，業據嘉義地院以
    系爭清償借款事件受理，並裁定裁判費為628,000元，扣除
    已繳支付命令裁判費500元，尚應補繳裁判費627,500元之事
    實，此據本院調取系爭清償借款事件卷宗供參，應可認定。
　㈡次查，抗告人主張其無資力支出訴訟費用一情，固據提出全
    國財產稅總歸戶財產查詢清單、土地登記第一類謄本、建物
    登記第一類謄本、橋頭地院民事執行處110年3月11日橋院嬌
    110司消債調司顯字第83號函、當事人綜合信用報告-債務人
    清理條例前置協商專用債權人清冊、財團法人金融聯合徵信
    中心查詢當事人綜合信用報告回覆書、消費者債務清理更生
    追加聲請狀各1份、綜合所得稅各類所得資料清單2份為憑(
    救字卷第11-15頁、本院卷第41-45頁、第51-91頁)；依抗告
    人108年度綜合所得稅各類所得資料清單所示，其於108年度
    有營利所得00,000元、利息所得0,000元、薪資所得0,000元
    、租賃所得00,000元，給付總額合計000,000元；另依消費
    者債務清理更生追加聲請狀所載，抗告人聲請清算調解所載
    債務總額為00,000,000元；而抗告人所有之土地、建物業經
    橋頭地院110年6月3日橋院嬌110司執治字第26908號函辦理
    查封登記，有本院調取土地建物查詢資料附卷可稽(本院卷
    第127-132頁)；然抗告人前為臺灣優吉仕實業有限公司之代
    表人，有經濟部商工登記公示資料查詢服務可參(系爭清償
    借款事件支付命令卷第15頁)，再參抗告人於聲請支付命令
    時係主張：相對人於109年2月29日受其委託保管現金5,000
    萬元，約定於109年3月16日起返還，惟相對人侵占入己拒不
    返還，又相對人持面額各1,000萬元之本票2紙向其調現，嗣
    因發現本票欠缺絕對必要記載事項無法兌現而知悉被詐等事
    實，有支付命令聲請狀供參(支付命令卷第6頁)，復以抗告
    人所有之不動產，經鑑價高達0,000,000元，有本院調取系
    爭強制執行事件卷查核無誤，則從抗告人擔任臺灣優吉仕實
    業有限公司代表人，及抗告人聲請支付命令所主張借貸7,00
    0萬元予相對人，暨前述有利息、租金及薪資各類所得，名
    下並有土地、建物等不動產之財產狀況之事實，難認抗告人
    已窘於生活、缺乏經濟信用，而無籌措款項支出訴訟費用之
    信用技能；另抗告人提出之橋頭地院110年3月11日函及消費
    者債務清理更生追加聲請狀，僅足釋明抗告人有依消費者債
    務清理條例聲請更生，經該院定期調解；而所提財團法人金
    融聯合徵信中心綜合信用報告書，可見抗告人借款債務總計
    0,000,000元，尚較不動產價值為低，且並無抵押借款授信
    逾期或信用卡債務到期未付之情，均不足以釋明抗告人已陷
    於生活窘困或缺乏經濟信用之情，實不足為抗告人有利之認
    定，則原裁定以抗告人無法提出能即時調查之證據以釋明其
    無籌措款項支出訴訟費用之信用技能，不足以釋明其已陷於
    生活窘困或缺乏經濟信用之狀況，駁回抗告人訴訟救助之聲
    請，理由雖與本院不同，結論則無二致，仍可維持；從而抗
    告意旨指摘原裁定不當，聲明廢棄，非有理由，應予駁回。
     
四、據上論結，本件抗告為無理由，爰裁定如主文。
中　　華　　民　　國　　110 　年　　6 　　月　　30　　日
                  民事第二庭    審判長法  官  高榮宏

                                      法  官  陳春長  

                                      法  官  林富郎
上為正本係照原本作成。
本裁定除以適用法規顯有錯誤為理由外，不得再抗告。如提再抗
告，應於收受送達後十日內向本院提出再抗告狀（須附繕本），
並繳納再抗告費新臺幣一千元。
提起再抗告應委任律師或具有律師資格之人之委任狀；委任有律
師資格者，另應附具律師資格證書及釋明委任人與受任人有民事
訴訟法第466條之1第1項但書或第2項所定關係之釋明文書影本。
中　　華　　民　　國　　110 　年　　6 　　月　　30　　日

                                      書記官  羅珮寧
【附註】
民事訴訟法第495條之1第2項準用同法第466條之1第1、2項規定
：
⑴對於第二審判決上訴，上訴人應委任律師為訴訟代理人。但上
  訴人或其法定代理人具有律師資格者，不在此限。
⑵上訴人之配偶、三親等內之血親、二親等內之姻親，或上訴人
  為法人、中央或地方機關時，其所屬專任人員具有律師資格並
  經法院認為適當者，亦得為第三審訴訟代理人。
民事訴訟法第466條之2第1項：
上訴人無資力委任訴訟代理人者，得依訴訟救助之規定，聲請第
三審法院為之選任律師為其訴訟代理人。